【裁判字號】    92,繼,341
【裁判日期】    920630
【裁判案由】    
【裁判全文】
臺灣臺南地方法院家事裁定  九十二年度繼字第三四一號
    聲  請  人  行政院國軍退除役官兵輔導委員會台南市榮民服務處
    法定代理人  乙○○
    代  理  人  黃定中
右聲請人聲請選任遺產管理人事件，本院裁定如左：
    主      文
選任行政院國軍退除役官兵輔導委員會台南市榮民服務處為被繼承人甲○○之遺產管
理人。
程序費用由被繼承人甲○○之遺產負擔。
    理      由
一、按繼承人因故不能管理遺產，或未委任遺產管理人，被繼承人亦無遺囑指定者，
    得由利害關係人聲請法院選任遺產管理人，非訟事件法第七十九條第一項定有明
    文。
二、本件聲請意旨略以：被繼承人甲○○生前係聲請人列管之大陸來台國軍退除役官
    兵，其自民國九十年九月七日即因患水腦尿路感染陳舊性腦中風症，住進行政院
    國軍退除役官兵輔導委員會永康榮民醫院治療，迄至九十二年二月一日因肺炎併
    敗血症死亡止，均長期臥床療養未曾離院，孰料第三人曾秀枝為圖領取被繼承人
    每半年支領一次之退伍金，竟於九十年十二月二十五日偽造與被繼承人結婚之結
    婚證書，而於九十一年二月一日擅自向台南市南區戶政事務所申請結婚登記。嗣
    經被繼承人查覺，以伊從無結婚意願，雖第三人曾秀枝片面申辦結婚登記，但其
    與曾秀枝之婚姻因不具備公開儀式及二人以上之證人，顯欠缺結婚之形式要件，
    訴請鈞院九十年度家訴字第一一三號判決確認被繼承人與該第三人曾秀枝之婚姻
    關係不成立，經鈞院判決後，送達判決前被繼承人死亡，致該訴訟事件依民事訴
    訟法第五百八十條前段規定，被視為訴訟終結。致使第三人曾秀枝形式上仍屬被
    繼承人之配偶，然第三人曾秀枝於被繼承人死亡後，非但不聞不問，復從未出面
    處理被繼承人喪葬事宜，嗣聲請人依被繼承人戶籍謄本所載配偶曾秀枝婚前之住
    址，至曾秀枝娘家尋訪，始知其與娘家已多時未有聯繫，被繼承人之婚姻，雖因
    其死亡而終未能達成確認與第三人曾秀枝婚姻不成立之目的，但曾秀枝既行蹤不
    明，且被繼承人又係隻身在台，自無法依民法第一千一百七十七條規定組成親屬
    會議以選任遺產管理人，退步言之，曾秀枝亦顯有因故不能管理遺產之情形，聲
    請人乃被繼承人榮民身分之列管機關，爰依非訟事件法第七十九條第一項之規定
    ，聲請裁定選任被繼承人甲○○之遺產管理人等語。
三、經查：聲請人主張之前開事實，業據其提出榮民資料卡、死亡證明書、戶籍謄本
    、本院九十一年度家訴字第一一三號民事判決及函各一件為證，復經本院依職權
    調取本院九十一年家訴字第一一三號民事卷宗一件核閱無誤，是聲請人之主張堪
    信為真實。本件經本院依被繼承人甲○○之繼承人曾秀枝之戶籍地址送達調查通
    知書結果，亦以「原址查無其人」、「受送達人已遷移他處」為由退回，有送達
    證書一件可稽，其既行蹤不明，有因故不能管理遺產之情形，又無法組成親屬會
    議選任遺產管理人或委任遺產管理人，聲請人乃被繼承人榮民身分之列管機關，
    核屬利害關係人，其聲請選任被繼承人之遺產管理人，核與上開規定並無不合，
    應予准許。
四、次按現役軍人或退除役官兵死亡而無繼承人，繼承人之有無不明或繼承人因故不
    能掌理遺產者，由主管機關管理其遺產；第一項遺產管理辦法，由國防部及行政
    院國軍退除役官兵輔導委員會分別擬訂，報請行政院核定後發布之，臺灣地區與
    大陸地區人民關係條例第六十八條第一項、第三項分別定有明文，查被繼承人甲
    ○○生前係聲請人列管之大陸來台國軍退除役官兵，其繼承人既行蹤不明，有因
    故不能管理遺產之情形，為使被繼承人甲○○遺產之處置順利進行，本院認選任
    其主管機關即聲請人為被繼承人被繼承人之遺產管理人為適當。
五、依非訟事件法第八條第二項、民事訴訟法第七十八條，裁定如主文。
中      華      民      國    九十二    年      六      月     三十     日
                                  臺灣臺南地方法院家事法庭
~B法      官  黃瑪玲
右為正本係照原本作成。
如對本裁定抗告須於裁定送達後十日內向本院提出抗告狀，並應繳納抗告費新台幣四
十五元。
中      華      民      國    九十二    年      六      月     三十     日
~B法院書記官


司法院資訊處製作；財團法人民間司法改革基金會備份。
